臺灣桃園地方法院民事判決　九十年度訴字第六三七號
　　原　　　告　丁○○
　　送達代收人　乙○○
　　被　　　告　丙○○
　　　　　　　　甲○○
右當事人間損害賠償事件，本院判決如左：
    主    文
被告丙○○應給付原告新臺幣壹拾肆萬肆仟玖佰玖拾元，及自民國九十年四月二十四
日起至清償日止，按年息百分之五計算之利息。
原告其餘之訴駁回之。
訴訟費用由原告負擔二分之一，餘由被告負擔。
    事    實
甲、原告方面：
一、聲明：求為判決被告應連帶給付原告新台幣三十萬元及自民國八十九年十一月二
　　　    十九日起至清償日止，按年息百分之五計算之利息。
二、陳述：被告丙○○並無自小客車執照，卻於民國八十九年十一月二十八日駕駛被
　　　　　告甲○○所有，車牌號碼三Ｌ─六五四七號自小客車，由桃園縣中壢市○
　　　　　○○路由中壢往楊梅方向行駛，被告行經延平路三段四二二號前時，按其
　　　　　情節本應注意並能注意而未注意前方幹道之車況，且於速限六十公里之道
　　　　　路，未遵守限速規定，竟以高達一百公里至一百十公里之時速超速行駛，
　　　　　致使煞車不及撞上前方原告所駕駛之車號ＬＷ─四七五二號之自小客車，
　　　　　致車輛嚴重毀損，且因毀損過鉅不能回復原狀，特依民法第二百十五條之
　　　　　規定，不能回復原狀或回復有重大困難者，應以金錢賠償其損害，是今經
　　　　　修車廠估價後，合計修車費三十萬元，被告丙○○應負此項賠償義務。又
　　　　　被告甲○○明知被告丙○○為無照駕駛者，卻仍將汽車借予被告丙○○使
　　　　　用，對於本件損害之發生不無造成之因素，顯然具有過失而違反道路交通
　　　　　管理處罰條例第二十三條第二項汽車駕駛人允許無駕駛執照之人駕駛其車
　　　　　輛者，吊扣其駕駛執照三個月之規定，是故依民法第一百八十四條第二項
　　　　　違反保護他人之法律，致生損害於他人者，負損害賠償之規定，請求被告
　　　　　甲○○與被告丙○○連帶給付三十萬元之損害賠償金。
三、證據：提出台灣省桃園縣區車輛行車事故鑑定委員會函文一紙、汽車買賣合約書
    　　　一紙、強制汽車責任險保險費收據一紙、保險證一紙、汽車異動登記書一
    　　　紙、臺灣桃園地方法院刑事判決書一紙、汽車修理估價單一紙為證。
乙、被告丙○○方面：
一、聲明：求為判決駁回原告之訴。
二、陳述：對於兩造於前揭時地發生車禍，造成原告所有之車輛嚴重毀損，須支出修
    　　　理費三十萬元等事實並不爭執，惟抗辯其並沒有經濟能力可以賠償且被告
    　　　甲○○僅是被告丙○○之朋友，對於被告丙○○無駕照一節並不知情等語
    　　　。
丙、被告甲○○方面：
    被告未於言詞辯論期日到庭，亦未提出任何書狀作何聲明或陳述。
    理　　由
壹、程序方面：
　　本件被告甲○○，未於言詞辯論期日到場，核無民事訴訟法第三百八十六條各款
　　所列情形，爰依原告之聲請，由其一造辯論而為判決。
貳、實體方面：
一、本件原告起訴主張被告丙○○並無自小客車駕照卻於八十九年十一月二十八日駕
    駛被告甲○○所有，車號三Ｌ─六五四七號自小客車，由桃園縣中壢市○○○路
    中壢往楊梅方向行駛，行經延平路三段四二二號前時，在速限六十公里之道路，
    以高達一百公里至一百一十公里之時速超速行駛，致使煞車不及撞上前方原告所
    駕駛之車號ＬＷ─四七五二號之自小客車，造成車輛嚴重毀損，經估價後須支出
    修理費三十萬元，被告丙○○因過失不法侵害原告所有之車輛，應對於該車輛之
    毀損負損害賠償義務。又被告甲○○明知被告丙○○為無照駕駛，卻仍將車輛借
    予被告丙○○使用，對於本件損害之發生亦具相當因果關係，故被告甲○○對於
    原告之損失亦應負連帶損害賠償責任等語。對於兩造於前揭時地發生車禍，造成
    原告所有之車輛嚴重毀損，須支出修理費三十萬元等事實並不爭執，惟抗辯其並
    沒有經濟能力可以賠償且被告甲○○對於被告丙○○無駕照一節並不知情等語。
二、本件原告起訴主張被告丙○○無自小客車駕照卻於八十九年十一月二十八日駕駛
    被告甲○○所有車號三Ｌ─六五四七號自小客車，在桃園縣中壢市○○○路由中
    壢往楊梅方向行駛，行經延平路三段四二二號前時，在速限六十公里之道路，以
    時速一百公里至一百一十公里之時速行駛，致煞車不及撞及前方原告所駕駛之車
    牌號碼ＬＷ─四七五二號自小客車，造成車輛嚴重毀損，預估須支出修理費三十
    萬元等事實，為被告所不爭執，並業據原告提出台灣省桃園縣區車輛行車事故鑑
    定委員會函文、汽車買賣合約書、汽車異動登記書、汽車修理估價單等件為證，
    故堪信原告此部份主張為真實。
三、按汽車行車速度，依標誌之規定，無標誌者，在市區道路，時速不得超過四十公
    里，於郊外道路時，行車時速不得超過六十公里；駕駛人並應注意車前狀況，隨
    時採取必要之安全措施，此道路交通安全規則第九十三條第一項第一款、第九十
    四條第三項亦定有明文。本件被告駕駛車輛行經中壢延平路段，該路段屬郊外雙
    向四車道之省道，行車限速為六十公里，其本應注意車行該路段，行車時速不得
    超過六十公里，並應注意車前狀況，隨時採取必要之安全措施，以避免危險之發
    生，而當時天候為晴，夜間有照明情形，其非不能注意，竟疏未注意車前狀況，
    竟以時速約一百至一百一十公里之速度行駛，致肇生本件車禍，其對於本件車禍
    之發生，顯有過失，且其過失行為與原告車輛損害之結果，具有相當因果關係，
    此台灣省桃園區車輛行車事故鑑定委員會亦同此見，此有該會於九十年一月十二
    日所發之八九府車鑑桃字第八九一五八六號函文一紙附卷可查，故原告主張被告
    丙○○對於肇事之結果有過失一節為可採。
四、又按汽車、機車或其他非依軌道行駛之動力車輛，在使用中加損害於他人者，駕
    駛人應賠償因此所生之損害，此民法第一百九十一條之二定有明文。被告丙○○
    駕駛汽車，在使用中撞及原告致使其車輛毀損，自應對原告負損害賠償責任。按
    物被毀損時，被害人除得依民法第一百九十六條請求賠償外，並不排除民法第二
    百十三條至第二百十五條之適用，依民法第一百九十六條請求賠償物被毀損所減
    少之價額，得以修復費用為估定之標準，但以必要者為限（例如修理材料以新品
    換舊品，應予折舊），此有最高法院七十七年度第九次民事庭會議決議可資參照
    。本件系爭車輛預估之修理費用為三十萬元，其中修理工資為六萬元，此為被告
    所不爭執，並業據原告提出修理費估價單一紙為證，應堪信為真實。上開支出之
    費用核為修復該車之必要費用，且因屬於工資，故得全額求償而無折舊問題。然
    關於零件部分之費用為二十四萬元，而系爭車輛為八十七年四月三十日出廠，此
    有原告提出之汽車行車執照一紙為證，故該車出廠至本件車禍發生之日八十九年
    十一月二十八日止，其已使用二年七月。依所得稅法第五十一條第一項規定採用
    定率遞減法計算其折舊，以固定資產每期減除該期折舊額之餘額順序作為各次期
    計算折舊之基數，而以一定比率計算其折舊額，該自用小客車之耐用年數為五年
    ，每年折舊率為０．三六九，故其二年七月之折舊額為十六萬五千零一十元（第
    一年折舊額240000X0.369=88560，第二年折舊額：(000000-00000)X0.369=55881
    ，第三年七個月折舊額 (000000-00000-00000)X0.369X7/12=20569，故總計折舊
    額為十六萬五千零一十元（88560+55881+20569=165010），從而，本件原告零件
    部分之損害僅為七萬四千九百九十元（000000-000000=74990）。綜上所述，原
    告工資之損害為六萬元，零件之損害為七萬四千九百九十元，合計之損害為十三
    萬四千九百九十元，揆諸前揭條文之規定，被告丙○○自應賠償原告如數金額之
    損害，原告逾此範圍之請求，並無理由，應予駁回。
五、至原告主張被告甲○○明知被告丙○○無自小客車駕照，仍將車輛出借被告丙○
    ○，對於本件車禍之發生亦具有相當因果關係，故應負連帶賠償責任云云。經查
    ，原告主張之上情，雖被告甲○○未到庭，亦未提出任何書狀做何聲明或陳述，
    惟被告丙○○抗辯被告甲○○為其朋友之朋友，故不知其沒有駕照等語。按當事
    人主張有利於己之事實應對該事實負舉證責任，此民事訴訟法第二百七十七條定
    有明文。原告主張被告甲○○「明知」被告丙○○無駕照，仍將車輛出借予被告
    丙○○行駛，應共同負侵權行為責任，此乃有利於己之事實，然綜觀卷內資料，
    原告對此並無法舉證以實其說，應不足採。況判斷車禍之發生原因及有無過失應
    從行為人駕車情形、車輛狀況、雙方路權等客觀因素考量，無照駕駛僅涉及違反
    交通行政法規，行為人及出借人有交通法規上之行政處罰，但並不當然謂無照駕
    駛者及出借車輛者對於車禍之發生具有相當因果關係或過失。前已述及，本件車
    禍之發生乃被告丙○○駕駛車輛超速行駛，致使煞車不及撞擊前車所致，與是否
    有無駕照無涉，從而，被告甲○○出借車輛與本件車禍之發生實不具相當因果關
    係，故原告主張被告甲○○應負共同侵權行為，為無理由，應予駁回。
六、又原告請求自侵權行為發生之翌日即八十九年十一月二十九日起算年息百分之五
    計算之遲延利息等情。然按民法第二百十三條第二項規定：因回復原狀而應給付
    金錢者，自損害發生時起，加給利息。所謂因回復原狀而應給付金錢者，係指損
    害賠償之方法係回復原狀，因而給付金錢之情形而言，若因不能回復原狀而應以
    金錢賠償者，則無此規定適用之餘地。又給付無確定期限者，債務人於債權人得
    請求給付時，經其催告而未為給付，自受催告時起，負遲延責任，此民法第二百
    二十九條第二項定有明文。而所謂不確定期限係指期限之屆至屬確定之事實，但
    何時屆至則未確定，如侵權行為發生之損害賠償債權，固於侵權行為發生時成立
    ，為債權人是否行使其債權，非債務人所得預知，在債權人未請求賠償以前，當
    無令債務人負遲延責任之理（此參見孫森焱所著民法債篇總論第三百九十二頁）
    。故本件被告丙○○雖於八十九年十一月二十八日因過失不法侵害原告之權利，
    原告對於被告丙○○之侵權行為損害賠償請求權固於該日業已發生，但原告是否
    行使該債權尚不得而知，此未請求之不利益期間自無令債務人負遲延責任之理，
    故應自起訴狀繕本送達之日計算遲延利息。原告於九十年三月二十九日向本院提
    起本件訴訟，該繕本於九十年四月二十四日送達被告，此有本院收文章及送達證
    書附卷可查。從而，本件原告爰依侵權行為法則請求被告丙○○應給付十四萬四
    千九百九十元，及自九十年四月二十四日起至清償日止，按年息百分之五計算之
    利息，於法有據，應准許之。原告逾此範圍之利息請求，並無理由，應予駁回。
七、據上論結：本件原告之訴為一部有理由，一部無理由，爰依民事訴訟法第三百八
    十五條第一項前段、第七十九條但書之規定，判決如主文。
中　　　華　　　民　　　國　　九十一　　年　　　一　　　月　　　四　　　日
                                        臺灣桃園地方法院民事第二庭
~B法　　　官　田玉芬
右為正本係照原本作成
如對本判決上訴須於判決送達後廿日內向本院提出上訴狀
中　　　華　　　民　　　國　　九十一　　年　　　一　　　月　　　四　　　日
~B書　記　官　羅文
